【裁判字號】    92,親,30
【裁判日期】    921106
【裁判案由】    否認子女
【裁判全文】
臺灣基隆地方法院民事判決  九十二年度親字第三○號
    原      告  甲○○
    訴訟代理人  乙○○
    被      告  丁○○
    兼右被告之
    法定代理人  丙○○  住基隆.
右當事人間訴請否認子女事件，本院於中華民國九十二年十月二十三日辯論終結，茲
判決如左：
    主      文
確認被告丁○○非被告丙○○之子。
訴訟費用由被告負擔。
    事      實
甲、原告方面：
一、聲明：如主文所示。
二、陳述：
    (一)原告與被告丙○○原為夫妻（於七十六年六月二十八日結婚），嗣因個性不
        合，於九十二年三月三十一日離婚，原告於離婚前之九十二年三月五日產下
        一子，即被告丁○○（國民身分證統一編號：Ｚ000000000），依
        法推定為被告丙○○之婚生子。惟被告丁○○實際上並非原告自被告丙○○
        受胎所生，而係原告自訴外人乙○○受胎所生，被告丁○○確非被告丙○○
        之子，為使子女之血緣關係明確，爰依民法第一千零六十三條第二項之規定
        ，提起本件訴訟，請求判決確認被告丁○○非被告丙○○之子，以便讓被告
        丁○○認祖歸宗。
    (二)對於財團法人長庚紀念醫院之親子鑑定報告無意見。
三、證據：提出戶籍謄本（內含原告及被告丁○○之戶籍資料）一件，並聲請至行政
    院衛生署立基隆醫院鑑定被告丁○○是否為訴外人乙○○之子為證。
乙、被告方面：
一、聲明：
    (一)駁回原告之訴。
    (二)訴訟費用由原告負擔。
二、陳述：
    (一)渠（指丙○○）與原告原確為夫妻，於九十二年三月三十一日離婚，如原告
        所述無誤。
    (二)原告於八十九年間即離家他去，未與渠共同生活，惟原告偶而會回家與渠同
        居，渠亦無法確定被告丁○○是否原告自渠受胎所生或自他人受胎所生。
    (三)對於財團法人長庚紀念醫院之親子鑑定報告無意見。
丙、本院函請財團法人長庚紀念醫院鑑定被告丁○○究為原告甲○○與被告丙○○所
    生，抑為原告甲○○與訴外人乙○○所生（結果證實被告丁○○為訴外人乙○○
    之子，換言之，被告丁○○非被告丙○○之子）。
    理      由
一、本件原告主張：伊與被告丙○○原為夫妻（於七十六年六月二十八日結婚），嗣
    因個性不合，於九十二年三月三十一日離婚，伊於離婚前之九十二年三月五日生
    下一子，即被告丁○○等情，業據提出戶籍謄本（內含原告及被告丁○○之戶籍
    資料）一件為證，經核與原告所述相符，原告此部分之主張自堪信為真實。
二、原告又主張：被告丁○○非伊自被告丙○○受胎所生，而係伊自訴外人乙○○受
    胎所生之子之事實，亦經本院函請財團法人長庚紀念醫院對被告丁○○及訴外人
    乙○○為親子血緣鑑定（鑑定被告丁○○究為原告甲○○與被告丙○○所生，抑
    為原告甲○○與訴外人乙○○所生），結果證實被告丁○○確為訴外人乙○○之
    子，換言之，即被告丁○○確非被告丙○○之子，此亦有財團法人長庚紀念醫院
    九十二年十月三日（九二）長庚院法字第一○三三號函附親子鑑定報告在卷可稽
    ，原告此部分之主張同堪信為真實。
三、按妻之受胎係在婚姻關係存續中者，推定其所生子女為婚生子女，民法第一千零
    六十三條第一項定有明文。惟如夫妻之一方能證明妻非自夫受胎者，得提起否認
    之訴（但應於知悉子女出生之日起，一年內為之），同條第二項亦定有明文。本
    件被告丁○○既係原告在與被告丙○○婚姻關係存續中受胎所生，如前所述，依
    民法第一千零六十三條第一項之規定，自應推定為被告丙○○之婚生子。惟原告
    既已能證明被告丁○○並非自被告丙○○受胎所生，而係自訴外人乙○○受胎所
    生，亦如前述，此項推定自足以推翻之。從而，原告於九十二年三月五日（即被
    告丁○○出生之日）知悉被告方毅出生之日起一年內（起訴日為九十二年七月二
    十四日，未逾一年）提起本件訴訟，請求判決確認被告丁○○非被告丙○○之子
    ，自屬正當，應予准許。
四、據上論結，本件原告之訴為有理由，依民事訴訟法第八十五條第一項前段、第七
    十八條，判決如主文。
中      華      民      國    九十二    年     十一     月      六      日
                                  民事庭法      官  林  金  發
右為正本，係照原本作成。
如不服本判決，應於本判決送達後二十日內向本院提出上訴書狀（並附繕本）及繳納
上訴裁判費新臺幣四千五百元，上訴於臺灣高等法院。
中      華      民      國    九十二    年     十一     月      六      日
                                        法院書記官  溫  麗  燕


司法院資訊處製作；財團法人民間司法改革基金會備份。
